【裁判字號】    90,易緝,51
【裁判日期】    901213
【裁判案由】    詐欺
【裁判全文】
臺灣屏東地方法院刑事判決                            九十年度易緝字第五一號
    公  訴  人  臺灣屏東地方法院檢察署檢察官
    被      告  乙○○
右列被告因詐欺案件，經檢察官提起公訴（八十九年度偵字第三八五九號），本院判
決如左：
    主  文
乙○○意圖為自已不法之所有，以詐術使人將本人之物交付，處有期徒刑參月，如易
科罰金，以參佰元折算壹日，緩刑參年。
    事  實
一、緣丙○○因先前曾賣予甲○○砂子及抽水馬達等物，價金共新台幣（下同）三十
    萬元，並於民國八十八年十一月間派遣乙○○至屏東縣高樹鄉南興砂石場，為甲○○安裝該抽水馬達，甲○○並簽發面額三十萬元之支票一紙予丙○○，惟因日
    期填載錯誤，該支票乃交由甲○○取回後，另由甲○○簽發付款銀行為台新銀行
    鳳山分行、票號ＰＴ0000000號、面額為三十萬元之支票一紙，詎乙○○
    竟意圖為自己不法之所有，於八十八年十一月間，在前揭砂石場向甲○○佯以丙○○業已委託其代收該作為支付買賣價款之支票，致甲○○陷於錯誤，而交付上
    揭支票，乙○○得手後，即於八十八年十二月六日，至屏東縣里港鄉○○路一之
    五號處，向丁○○購買三菱牌挖土機一部，價金為二十萬元，並以上揭支票支付
    價金，而丁○○並另交付八萬元之現金予乙○○。
二、案經甲○○訴請屏東縣警察局屏東分局報請台灣屏東地方法院檢察署檢察官偵查
    起訴。
    理  由
一、訊據被告乙○○矢口否認上揭犯行，辯稱：因丙○○曾向伊說該筆款項將用以支
    付所積欠伊之工資，所以伊即向甲○○取得上揭支票供已支付花用云云。惟查右
    揭事實，業經告訴人甲○○指述綦詳外，核與證人丙○○、丁○○、蘇黃清菊證
    述情節相符，復有買賣契約書、支票暨其退票理由單各一紙附卷可稽，證人丙○○於本院證稱：「我有跟他說這張票等我領到現金後我會跟他算工資。因為當時
    我也沒有什麼現金，要等到這筆錢領到後我才有錢給他，我工資還沒有算到底欠
    他多少錢，本來等打算拿到錢之後再計算，但後來他人就不知道他去哪裡，後來
    是甲○○跟我說我才知道他有去拿這張支票。我沒有委託他去幫我代收那筆款項
    ，但是我有提起有這筆款項要收，所以他才知道」等語。且證人丙○○上揭所言
    亦為被告所是認，則被告明知其並無受領該支票之權利竟仍佯向甲○○受領支票
    並持供已用，其有施用詐術之行為及詐欺之主觀犯意堪以認定，事證明確，被告
    犯行堪以認定。
二、核被告所為，係犯刑法第三百卅九條第一項之罪。爰審酌被告犯罪之動機、目的
    、手段，犯罪時所受之刺激及其品性、生活狀況、智識程度，已與告訴人和解，
    此業據甲○○供陳在卷，犯罪所生之損害非鉅，及犯罪後態度等一情狀，量處如
    主文所示之刑並諭知易科罰金之折算標準。又被告未曾受有期徒刑以上刑之宣告
    ，有台灣高等法院被告全國前案紀錄表一紙附卷可查，經此偵、審教訓應知警惕
    而無再犯之虞，本院認所宣告之刑以暫不執行為適當，爰併諭知緩刑，以啟自新
    。被告行為後，刑法第四十一條於九十年一月十日修正公布，並自同年月十二日
    生效，本件被告所犯最重本刑為五年以下有期徒刑之罪，自以依新法得為易科罰
    金之規定，對被告較為有利，應依刑法第二條第一項前段規定，適用修正後刑法
    第四十一條之規定為易科罰金之諭知。
三、公訴意旨另略以：被告乙○○取得上揭支票後，意圖為自己不法之所有，復於八
    十八年十二月六日，至屏東縣里港鄉○○路一之五號處，向丁○○購買三菱牌挖
    土機一部，價金為二十萬元，並出示前揭支票，向丁○○佯稱該支票係甲○○所
    交付，以供作為給付工資款之用，使不知情之丁○○亦不疑有他，同意收受該支
    票，並另交付八萬元之現金予乙○○，因認被告此部分亦涉犯詐欺罪嫌。惟按票
    據行為一經成立後，即與其基礎之原因關係各自獨立。原因關係不存在或無效，
    要不影響票據行為之效力，此即為票據行為之無因性，是票據行為若已具備法定
    成立要件，即應視為有效成立，其原因關係如何，要非所問。是依上述票據行為
    之無因性及並參酌卷內之支票記載，該票據確已具法定成立要件，並非被告乙○○所偽造，是被告乙○○因向丁○○購買上揭財物而交付該等支票顯屬合法有效
    之票據行為，以票據行為為不要因行為，甲○○仍不得以其與被告乙○○所存抗
    辯事由對抗執票人丁○○，是被告乙○○此部分客觀上並無施用詐術之行為，此
    外復查無其它積極證據足可證明被告有公訴人所指此部分詐欺犯行，應認被告此
    部分犯罪尚屬不能證明，原應依法諭知無罪，惟此部分與前揭論罪科刑部分有裁
    判上一罪之關係，爰不另為無罪之諭知。
據上論斷，應依刑事訴訟法第二百九十九條第一項前段，刑法第二條第一項前段、第
三百三十九條第一項、第七十四條第一款、第四十一條第一項前段，罰金罰鍰提高標
準條例第一條前段、第二條，判決如主文。
中      華      民      國    九十      年      十二      月    十三  日
                                      臺灣屏東地方法院刑事第二庭
                                          法  官    郭書豪
右正本證明與原本無異。
對於本判決如有不服應於收受送達後十日內向本院提出上訴書狀上訴於台灣高等法院
高雄分院並按他造當事人之人數附具繕本。
                                          書記官    潘豐益
中      華      民      國      九十      年      十二      月    十三  日
附錄法條
中華民國刑法第三百三十九條
(普通詐欺罪)
意圖為自己或第三人不法之所有，以詐術使人將本人或第三人之物交付者
，處五年以下有期徒刑、拘役或科或併科一千元以下罰金。
以前項方法得財產上不法之利益或使第三人得之者，亦同。
前二項之未遂犯罰之。


司法院資訊處製作；財團法人民間司法改革基金會備份。
